【裁判字號】    97,訴,1774
【裁判日期】    970807
【裁判案由】    偽造文書等
【裁判全文】
臺灣板橋地方法院刑事判決              97年度訴字第1774號
公  訴  人  臺灣板橋地方法院檢察署檢察官
被      告  甲○○
選任辯護人  任順律師
上列被告因偽造文書等案件，經檢察官提起公訴（九十七年度偵
字第三一０八號），本院判決如下：
    主    文
甲○○意圖為自己不法之所有，以詐術使人將本人之物交付，處
有期徒刑壹年。
其餘被訴部分無罪。
    犯罪事實
一、甲○○為Litronic Technology Corporation 公司之負責人
    ，竟基於為自己不法所有之意圖，於民國九十六年六月初某
    日（六月十二日之前），至桃園市縣○路二九四巷三之三號
    四樓志宏科技有限公司（下稱志宏公司），與志宏公司代表
    人乙○○洽談矽晶原料之採購事項，稱有管道可自韓國
    DOOSON 公 司處取得一批總重量為四千九百二十五點四七公
    斤之矽晶原料，並出售予志宏公司。甲○○明知其中二千三
    百五十二點零二公斤係阻值低於零點五之低阻矽晶原料，竟
    向乙○○偽稱其中該等二千三百五十二點零二公斤之矽晶原
    料係阻值高於零點五以上之高阻矽晶原料，其他部分之矽晶
    原料則為低阻及中阻之矽晶原料，致乙○○雖知悉除高阻矽
    晶原料外，其中低阻及中阻矽晶原料對於志宏公司並無利潤
    ，但因誤認為有二千三百五十二點零二公斤之高阻矽晶原料
    ，經衡量後仍有利可圖，遂陷於錯誤，同意以總價美金四十
    六萬元之代價，買受該批矽晶原料，並匯款美金四十六萬元
    予韓國DOOS ON 公司，甲○○並因而自韓國公司得到新臺幣
    一百四十餘萬元之佣金。嗣於九十六年六月二十一日，志宏
    公司之乙○○前往日本神戶港口驗貨時，發現該批貨物品質
    九成以上均不符合志宏公司與甲○○原約定之品質，其中原
    約定總重量二千三百五十二點零二公斤之高阻矽晶元件經檢
    驗後確認全部為低阻矽晶元件，造成志宏公司受有美金二十
    六萬元之損害。
二、案經志宏公司向臺灣板橋地方法院檢察署檢察官提起告訴後
    由該署檢察官提起公訴。
    理    由
壹、有罪部分：
一、訊據被告甲○○對於有介紹告訴人志宏公司買受總重量為四
    千九百二十五點四七公斤矽晶原料一情固予承認，惟矢口否
    認有何公訴人所指詐欺之情，辯稱該批貨物之電阻值並不確
    定，其不可能向告訴人保證該批貨物內容之電阻值均為高阻
    云云。經查：
  (一)本件被告於九十六年六月初某日（六月十二日之前），至告
    訴人公司，與該公司代表人乙○○洽談矽晶原料之採購事項
    ，稱有管道可自韓國DOOSON公司處取得一批總重量為四千九
    百二十五點四七公斤之矽晶原料，並出售予志宏公司，另向
    乙○○稱其中該等二千三百五十二點零二公斤之矽晶原料係
    阻值高於零點五以上之高阻矽晶原料，其他部分之矽晶原料
    則為低阻及中阻之矽晶原料。乙○○因而陷於錯誤，同意以
    總價美金四十六萬元之代價，買受該批矽晶原料，並匯款美
    金四十六萬元予韓國DOOSON公司，被告則向韓國公司收取新
    臺幣一百四十餘萬元之佣金。嗣於九十六年六月二十一日，
    乙○○前往日本神戶港口驗貨時，發現該批貨物品質九成以
    上均不符合告訴人公司與被告原約定之品質，其中原約定總
    重量二千三百五十二點零二公斤之高阻矽晶元件經檢驗後確
    認全部為低阻矽晶元件，造成告訴人公司受有美金二十六萬
    元之損害等情，業據證人即告訴人公司代表人乙○○於本院
    審理中證述明確，並有被告於九十六年六月十二日所發送予
    告訴人公司之電子郵件一份、韓國DOOSON公司發票及裝箱明
    細等資料各一份（分見臺灣板橋地方法院檢察署九十六年度
    他字第五六三四號卷第十頁、第二十五頁至第二十六頁），
    此情已足認定。
  (二)被告雖辯稱其所媒介告訴人交易之標的為「現貨矽晶廢料」
    ，電阻值並不確定，被告不可能保證該廢料之電阻值均為高
    阻云云，然本件被告向韓國DOOSON公司下單時，其單據上就
    本件系爭二千三百五十二點零二公斤之矽晶原料，已載明係
    阻值低於零點五以下之低阻矽晶原料（見臺灣板橋地方法院
    檢察署九十七年度偵字第三一０八號卷第十八頁），然其卻
    於寄予告訴人公司匯款帳號資料中，載明該等二千三百五十
    二點零二公斤矽晶原料之品質規格係屬高阻之矽晶原料（見
    前揭他字卷第十頁），再參諸高阻與低阻之單價差距甚大（
    同見前揭他字卷第十頁匯款帳號資料），被告明知所下訂之
    矽晶原料為低阻，卻告知告訴人公司為高阻，足見其確有保
    證該批矽晶原料之品質，是被告確有詐欺之犯意及行為，所
    辯並不足採。
二、核被告所為，係犯刑法第三百三十九條第一項之詐欺取財罪
    ，爰審酌被告犯罪之手段、告訴人所受之損害及其他一切情
    狀，量處有期徒刑一年，以示懲儆。
貳、無罪部分：
一、公訴意旨另以被告向韓國DOOSON公司下單訂貨之際，即擅自
    以志宏公司名義採購前開矽晶原料，因認被告此部分另涉刑
    法第二百十六條之行使同法第二百十條偽造私文書罪等語。
二、按犯罪事實應依證據認定之，無證據不得認定犯罪事實；不
    能證明被告犯罪者，應諭知無罪判決，刑事訴訟法第一百五
    十四條第二項、第三百零一條第一項分別定有明文。次按事
    實之認定，應憑證據，如未能發現確實之證據，或證據不足
    以證明，自不能以推測或擬制之方法，以為裁判基礎；再犯
    罪事實所憑之證據，無論係直接證據或間接證據，其為訴訟
    上之證明，須於一般人均不致有所懷疑而得確信為真實之程
    度，始得據為有罪之認定，倘其證明尚未達此程度而尚有合
    理之懷疑存在時，本諸無罪推定原則，自應為被告無罪之諭
    知；又被告否認犯罪事實所持辯解縱使不能成立，除非有確
    實證據足以證明對於被告犯罪已無合理之懷疑外，不能遽為
    有罪之認定；刑事訴訟法規定被告有緘默權，被告基於不自
    證己罪原則，既無供述之義務，亦不負自證清白之責任，不
    能因被告未能提出證據資料證明其無罪，或對於被訴之犯罪
    事實不置可否，即認定其有罪，最高法院著有九十二年度台
    上字第二五七○號判決可資參考。從而，認定被告有罪之證
    據，定需達到使事實審審判之法官有「確信」之心證時（即
    英美法上Beyond a reasonable doubt） ，方得為被告有罪
    之判斷，若依負追訴犯罪職責之檢察官所提出之證據，尚無
    法使事實審法官有此程度之心證時，因法院僅有調查而無蒐
    集證據之義務（最高法院九十一年度台上字第五八四六號判
    決參照），且檢察官於訴訟上應負提出證據及說服之實質舉
    證責任，倘現存卷內證據尚未達有罪程度之確信時，自應為
    有利於被告之認定，最高法院亦著有九十二年台上字第一二
    八號判例可資參照。又「刑法第二百十條之偽造私文書罪，
    以無制作權人而捏造他人名義制作該文書為構成要件，如行
    為人對於此種文書本有制作權，縱令其制作之內容虛偽，且
    涉及他人之權利，除合於同法第二百十五條之規定，應依該
    條處罰外，尚難論以首開法條之罪」，最高法院著有三十一
    年上字第二一二四號判例可資參照。
三、本件公訴人認為被告犯有前開行使偽造私文書罪，無非係以
    被告曾以告訴人公司名義向韓國DOOSON公司下單訂貨為其依
    據。訊據被告對於曾經向韓國DOOSON公司下單訂貨一事固予
    承認，惟矢口否認有何行使偽造私文書之情，辯稱當時有經
    過告訴人同意等語。經查：
  (一)本件經準備程序由受命法官依刑事訴訟法第二百七十三條第
    一項第一款之規定，向檢察官確認起訴事實所認被告偽造之
    私文書為何一情，公訴蒞庭檢察官明確指出係指前開偵字卷
    第十八頁及前開他字卷第十五頁之訂單，均係被告所偽造並
    持以行使之文書等語（見本院九十七年五月二十一日準備程
    序筆錄第四頁），是本院所審理之範圍，自以該二份訂購單
    是否係屬刑法第二百十條之私文書為準。
  (二)又經審閱該二份訂購單，其在訂貨人之處，均有載明被告之
    英文拼音（即ＣＨＥＭ  ＭＩＮＧ  ＨＥＮＧ），此有該二
    份訂購單在卷可稽（分見前開偵字卷第十八頁及前開他字卷
    第十五頁），是縱使於形式上可能會使人誤以為被告係代表
    告訴人公司向韓國DOOSON公司下單訂貨，但被告既係以自己
    名義下單訂貨，本諸前述最高法院三十一年上字第二一二四
    號判例之見解，自難認為被告之行為該當於刑法上偽造文書
    罪。而被告既然不成立偽造文書罪，自更不應成立行使偽造
    私文書罪，此情同足認定。
四、綜上所述，本件依卷內所存之證據，尚不足認定被告有檢察
    官所起訴行使偽造私文書之情，此部分即應為被告有利之認
    定而為無罪之諭知。
據上論斷，應依刑事訴訟法第二百九十九條第一項前段、第三百
零一條第一項，刑法第三百三十九條第一項，刑法施行法第一條
之一，判決如主文。
本案經檢察官張誌洋到庭執行職務。
中    華    民    國    97    年    8     月    7     日
                  刑事第四庭審判長法  官  許政賢
                                  法  官  廖怡貞
                                  法  官  吳冠霆
上列正本證明與原本無異。
如不服本判決，應於判決送達後十日內敘明上訴理由，向本院提
出上訴狀（應附繕本），上訴於臺灣高等法院。
                                  書記官  黃炎煌
中    華    民    國    97    年    8     月    7     日
附錄法條：刑法第三百三十九條
中華民國刑法第339條
（普通詐欺罪）
意圖為自己或第三人不法之所有，以詐術使人將本人或第三人之
物交付者，處5年以下有期徒刑、拘役或科或併科1千元以下罰金
。
以前項方法得財產上不法之利益或使第三人得之者，亦同。
前二項之未遂犯罰之。


司法院資訊處製作；財團法人民間司法改革基金會備份。
